臺灣高等法院刑事判決
111年度交上訴字第66號
上  訴  人  
即  被  告  黃文信
選任辯護人  黃柏嘉律師
            王秉信律師
上列上訴人因過失致死案件，不服臺灣桃園地方法院110年度審
交訴字第217號，中華民國111年1月25日第一審判決（起訴案號
：臺灣桃園地方檢察署110年度偵字第36663號），提起上訴，本
院判決如下：
    主  文
原判決之刑撤銷。
黃文信犯過失致人於死罪，處有期徒刑陸月，如易科罰金，以新
臺幣壹仟元折算壹日。
    事實及理由
一、審理範圍
　　本案係在刑事訴訟法第348條於民國110年6月18日修正施行
    後，於111年3月24日繫屬本院（見本院卷第3頁），應適用
    修正後之現行刑事訴訟法第348條規定判斷上訴範圍。原審
    判決後，上訴人即被告黃文信明示僅就科刑部分提起上訴（
    見本院卷第88頁），依現行刑事訴訟法第348條第3項規定及
    其修法理由，本院自僅就原判決關於被告之刑部分審理，至
    於未表明上訴之原判決關於犯罪事實、論罪等其餘部分，則
    不屬本院審判範圍，合先敘明。
二、原判決認定之犯罪事實及論罪
　㈠黃文信於110年6月9日上午9時7分許，駕駛車牌號碼000-0000
    號自用小客車，沿桃園市龜山區文化一路往體育大學方向行
    駛，行經「竹城甲子園」建案工地前，擬超越其同向右前方
    由盧麗梅所駕駛車牌號碼000-0000號普通重型機車時，原應
    注意行車速度應依速限標誌或標線之規定，無速限標誌或標
    線者，行車時速不得超過50公里；且汽車超車時應顯示左方
    向燈並與前車左側保持半公尺以上間隔超過，行至安全距離
    後，再顯示右方向燈駛入原行路線，而依當時天候晴，日間
    自然光線，現場柏油路面乾燥無缺陷，亦無障礙物，視距良
    好，並無不能注意之情事，竟疏未注意遵守該路段時速50公
    里之速限，以逾時速50公里至60公里間之速度超速行駛，且
    未與盧麗梅上開機車左側保持半公尺以上間隔，貿然從其左
    側超車，因而不慎擦撞該機車，致盧麗梅人車倒地，受有腦
    幹衰竭、創傷性硬腦膜下出血合併腦幹壓迫、左側鎖骨閉鎖
    性骨折、左側肋骨骨折、骨盆閉鎖性骨折等傷勢，經送醫搶
    救，仍於同月12日晚間9時30分許，因上開傷勢導致創傷性
    顱內出血，造成中樞神經衰竭而死亡。
　㈡核被告所為，係犯刑法第276條之過失致死罪。
三、被告上訴意旨略以：被告對於本案深感歉意，因與告訴人鍾
    春誠（被害人之夫）就賠償金額仍有差距，雙方未能和解，
    然願先向告訴人給付新臺幣（下同）300萬元慰問金，不計
    入賠償金額，請審酌被告犯後態度及工作、家庭情況，改判
    較輕之刑，並諭知緩刑等語。
四、撤銷原判決科刑部分之說明及本院量刑
　㈠刑之減輕
　　本案被告肇事後，留在現場等候警員到場，嗣於有偵查犯罪
    權限之機關人員發覺其犯罪前，向到場處理之警員承認其為
    肇事人而自首，有道路交通事故肇事人自首情形紀錄表可憑
    （見相驗卷第55頁），並接受裁判，認有悛悔實據，合於自
    首減刑要件，爰依刑法第62條前段規定減輕其刑。
　㈡原審以被告犯行事證明確，予以論罪科刑，固非無見；惟查
    ，被告於本院審理期間，已於111年5月11日向告訴人給付30
    0萬元慰問金，業據告訴人陳明在卷（見本院卷第92頁），
    並有匯款收執聯存卷可稽（見本院卷第69頁），原審未及審
    酌此項犯後態度之量刑因子所為量刑，容有未洽。被告提起
    上訴，請求改判較輕之刑，此部分為有理由，自應由本院就
    原判決科刑部分撤銷改判。
　㈢爰以行為人之責任為基礎，審酌被告在現場右彎路段超速及
    超車之過程中，肇此事故，過失程度不輕，惟念其前無犯罪
    紀錄，有本院被告前案紀錄表可參，素行尚佳，自始至終均
    坦承犯行，且於本院審理期間已向告訴人給付300萬元慰問
    金，並陳明不計入賠償金額，犯罪後之態度非劣，兼衡其教
    育程度、工作收入情形、家庭生活及經濟狀況（見本院卷第
    92頁）等一切情狀及告訴人之意見，量處有期徒刑6月，並
    諭知易科罰金之折算標準。又本案被告所為，造成被害人死
    亡之嚴重結果，且迄未與告訴人成立調解或和解，因認應予
    被告適當制裁，以資警惕，上開宣告刑並無以暫不執行為適
    當之情形，辯護人請求諭知緩刑，難認可採，附此敘明。
據上論斷，應依刑事訴訟法第369條第1項前段、第364條、第299
條第1項前段，判決如主文。
本案經檢察官劉玉書、方勝詮提起公訴，檢察官董怡臻到庭執行
職務。
中　　華　　民　　國　　111 　年　　6 　　月　　30　　日
              　　刑事第六庭    審判長法　官  劉方慈
                                      法　官  許曉微
                                      法　官  朱嘉川
以上正本證明與原本無異。
如不服本判決，應於收受送達後20日內向本院提出上訴書狀，其
未敘述上訴之理由者並得於提起上訴後20日內向本院補提理由書
（均須按他造當事人之人數附繕本）「切勿逕送上級法院」。
                                      書記官  尤朝松
中　　華　　民　　國　　111 　年　　6 　　月　　30　　日
附錄本案論罪科刑法條全文
中華民國刑法第276條
因過失致人於死者，處5年以下有期徒刑、拘役或50萬元以下罰
金。